臺灣新北地方法院民事裁定
110年度消債更字第439號
聲  請  人  許世銘  

上列當事人因消費者債務清理事件聲請更生，本院裁定如下： 
    主  文
聲請人甲○○自中華民國一一一年四月六日上午十一時起開始更生
程序。
命司法事務官進行本件更生程序。 
    理  由
一、按債務人不能清償債務或有不能清償之虞者，得依本條例所
    定更生或清算程序，清理其債務；本條例所稱消費者，係指
    5 年內未從事營業活動或從事小規模營業活動之自然人，前
    項小規模營業係指營業額平均每月新臺幣（下同）20萬元以
    下者；債務人無擔保或無優先權之本金及利息債務總額未逾
    1,200 萬元者，於法院裁定開始清算程序或宣告破產前，得
    向法院聲請更生，消費者債務清理條例（下稱消債條例）第
    3條、第2條第1項、第2項、第42條第1項分別定有明文。又
    債務人對於金融機構負債務者，在聲請更生或清算前，應向
    最大債權金融機構請求協商債務清償方案，或向其住、居所
    地之法院或鄉、鎮、市、區調解委員會聲請債務清理之調解
    ；債務人為前項請求或聲請，應以書面為之，並提出財產及
    收入狀況說明書、債權人及債務人清冊，及按債權人之人數
    提出繕本或影本，亦為消債條例第151條第1項、第2項所明
    定。再法院開始更生程序之裁定，應載明其年、月、日、時
    ，並即時發生效力；法院裁定開始更生或清算程序後，得命
    司法事務官行更生或清算程序，消債條例第45條第1項、第1
    6條第1 項前段亦定有明文。
二、本件聲請意旨略以：聲請人先前因年少不懂事，慘遭詐騙集
    團詐騙，導致帳戶被凍結，因而無力償還高額債務，爰聲請
    本件更生等語。
三、經查：
  ㈠聲請人主張前因不能清償債務，向新北市淡水區公所調解委
    員會聲請消費者債務前置調解，經調解委員會以109年度總
    調字第1070號受理，惟調解不成立等情，業據其提出調解不
    成立證明書為據（見本院卷第37頁），復經本院依職權調閱
    前開調解卷宗查閱無訛。是以，本件聲請人所為本件更生聲
    請可否准許，應審究聲請人其現況是否有不能清償債務或有
    不能清償之虞之情事而定。
  ㈡聲請人主張其名下有機車1台(已失竊)、1988年、2002年出廠
    之汽車各乙輛(均已報廢)、存款2,225元，並無相當財產得
    以清償債務，現任職勇豪興業股份有限公司，為月薪制之員
    工，月收入約2萬元至3萬1,000元等情，業據其提出財產及
    收入狀況說明書、勞工保險被保險人投保資料暨明細、全國
    財產稅總歸戶財產查詢清單、105至109年綜合所得稅各類所
    得資料清單、存摺封面及內頁影本、薪資明細表、中華民國
    人壽保險商業同業公會保險業通報作業資訊系統資料查詢結
    果表、集保戶往來參加人明細資料表（含帳號）、保管帳戶
    客戶餘額表、客戶存券異動明細表、投資人於清算交割銀行
    未開戶明細表、各專戶無資料明細表、監理服務站查詢、新
    北市政府警察局車輛協尋電腦輸入單等件為憑（見本院卷第
    45至89頁、第285至355頁），又參以聲請人109年7月至110
    年4月之各月薪資分別為：30,427元(實領薪資20,406元＋法
    院扣款10,021元)、30,817元(實領薪資27,817元＋法院扣款3
    ,000元)、26,291元(實領薪資23,291元＋法院扣款3,000元)
    、28,862元(實領薪資25,862元＋法院扣款3,000元)、27,735
    元(實領薪資24,735元＋法院扣款3,000元)、25,762元(實領
    薪資22,762元＋法院扣款3,000元)、28,086元(實領薪資25,0
    86元＋法院扣款3,000元)、25,266元(實領薪資22,266元＋法
    院扣款3,000元)、30,794元(實領薪資27,794元＋法院扣款3,
    000元)、34,963元(實領薪資31,963元＋法院扣款3,000元)，
    有其各月薪資轉帳明細及薪資明細表存卷可稽（見本院卷第
    57至89頁），依此計算其月平均收入為2萬8,900元【計算式
    ：（30,427＋30,817＋26,291＋28,862＋27,735＋25,762＋28,086
    ＋25,266＋30,794＋34,963）÷10＝28,900元，元以下四捨五入
    】，是本院即暫以2萬8,900元計算聲請人每月收入數額。
  ㈢按債務人必要生活費用，以最近1年衛生福利部或直轄市政府
    所公告當地區每人每月最低生活費1.2 倍定之；債務人聲
    請更生或清算時所提財產及收入狀況說明書，其表明每月必
    要支出之數額，與本條例第64條之2第1項、第2項規定之認
    定標準相符者，毋庸記載原因、種類及提出證明文件，消債
    條例第64條之2第1項、第43條第7項分別定有明文。參以111
    年度新北市每人每月最低生活費用1萬5,800元，依此每人每
    月生活所必需之費用應為1萬8,960元（計算式：15,800元×1
    .2 ＝18,960元），聲請人主張其現今生活所必需之費用為1
    萬8,900元（見本院卷第357頁），應屬可採。另聲請人主張
    需扶養未成年子女許○鈞、許○芹，每月需負擔扶養費各3,00
    0 元、6,000元，經核許○鈞、許○芹於108、109年間均無任
    何財產、所得，有稅務電子閘門資料查詢可稽(見本院限閱
    卷)，自有受扶養之必要，又聲請人支出之扶養費用，未逾
    消債條例第64條之2 第2 項所定受扶養者之必要生活費用經
    與其他扶養義務人即聲請人之前配偶分攤後之數額9,480元
    （計算式：18,960元÷2 ＝9,480 元），亦認屬合理而可採。
    從而，聲請人之每月必要支出應為2 萬8,080 元（計算式：
    18,900元＋6,000 元＋3,000元＝27,900元）。
  ㈣縱而，聲請人現每月所得2萬8,900元，扣除上開每月必要生
    活支出27,900元後，僅有餘額1,000元可供償債，惟依聲請
    人所陳報債務總額112萬9,132元，有債權人清冊及財團法人
    金融聯合徵信中心查詢當事人綜合信用報告回覆書可稽（見
    本院卷第27至31頁、第295至316頁），而聲請人為71年生，
    現年40歲，是本院審酌聲請人現況之財產、勞力、年齡及信
    用等清償能力，以聲請人目前每月收入扣除每月合理之基本
    生活費用後，堪認其客觀上處於因欠缺清償能力而不足以清
    償債務之經濟狀態，自符合消債條例第3條所定之要件。
四、綜上所述，本件聲請人為一般消費者，5年內並未從事營業
    活動，且其確有不能清償債務之虞之情事，又所負無擔保或
    無優先權之本金及利息債務總額未逾1,200萬元，亦未經法
    院裁定開始清算程序或宣告破產，復查無消債條例第6條第3
    項、第8條或第46條各款所定駁回更生聲請之事由存在，則
    聲請人聲請本件更生，洵屬有據，應予准許。
五、至於聲請人於更生程序開始後，應另提出足以為債權人會議
    可決或經法院認為公允之更生方案以供採擇，俾免更生程序
    進行至依消債條例第61條規定應行清算之程度，附此敘明。
六、依消債條例第11條第1項、第45條第1項、第16條第1項，裁
    定如主文。
中    華    民    國  111     年    4      月    6   日
              民事第一庭    法      官  洪任遠
上為正本係照原本作成
本件不得抗告
本裁定已於111年4月6日上午11時公告。
中    華    民    國  111     年    4     月    6     日
                            書  記  官  黃翊芳